臺灣臺北地方法院行政訴訟判決
111年度簡字第147號
                                    111年9月26日辯論終結
原      告  劉嘉國即耕心企業社

被      告  經濟部  
代  表  人  王美花  
訴訟代理人  黃煒迪律師
複  代理人  吳俐慧律師
上列當事人間艱困事業營業衝擊補貼事件，原告不服行政院民國
111年6月16日院臺訴字第1110174681號訴願決定，提起行政訴訟
，本院判決如下：
    主  文
一、原告之訴駁回。
二、訴訟費用由原告負擔。
    事實及理由
一、爭訟概要：
　　原告於民國110年7月26日向被告申請「商業服務業受嚴重特
    殊傳染性肺炎影響之艱困事業營業衝擊補貼」（下稱系爭補
    貼），經被告以110年9月17日經商發字第1104171555號函（
    下稱前處分）核發補貼款新臺幣（下同）16萬元。嗣被告查
    得原告投保勞保之全職員工人數，於111年4月30日為4人，
    於110年7月31日減為3人，認原告已違反經濟部對受嚴重特
    殊傳染性肺炎影響發生營運困難產業事業紓困振興辦法（下
    稱系爭辦法）第5條之1第2項第2款及經濟部辦理商業服務業
    受嚴重特殊傳染性肺炎影響之艱困事業營業衝擊補貼申請須
    知（下稱系爭申請須知）第5點第1項第1款、第8點第2項第2
    款規定，遂以111年3月8日經商追字第11041715551號函（下
    稱原處分）撤銷前處分核定補助款之部分金額4萬元，並命
    原告繳回上開款項。原告提起訴願，經行政院訴願決定駁回
    ，原告仍表不服，遂提起本件行政訴訟。
二、原告起訴主張及聲明：
　㈠主張要旨：
　　原告公司為社團法人中華更生人藝術推廣協會之子公司，為
    協助社會邊緣人、更生人就業之平台，惟渠等多積欠卡債，
    常因加入勞保而導致業主被銀行追討，故常有加保幾天就退
    保之情形，並非不在原告公司上班。原告公司因疫情衝擊，
    面臨極大經濟壓力，希望法院協助，無庸追討補助款。
　㈡聲明：訴願決定及原處分均撤銷。
三、被告答辯及聲明：
　㈠答辯要旨：
　  系爭補貼於系爭辦法、系爭須知及申請書之聲明事項，已針
    對補貼期間之離職員工人數有明文限制，其設定即是維持勞
    工就業比例，於企業受領補貼後被告依規定查核勾稽，並針
    對違反規定者，依規定撤銷或廢止補貼，並追回已撥付之全
    部或一部款項，其目的、手段均無不相當，合於比例原則辦
    理。另被告已在合於系爭補貼政策目的及合於義務之裁量範
    圍內，折衷考量事業營運所受到衝擊，並衡酌事業違反規定
    之情節輕重，僅按違反系爭辦法及系爭須知規定換算之離職
    人數部分，計算並追回部分補貼款，而非一律不予補貼或全
    數撤銷追回，追款金額已在裁量權限內採對原告較為有利之
    處分，業已衡酌本補貼政策目的及原告權利，本於比例原則
    與公平原則辦理。
　㈡聲明：原告之訴駁回。
四、本院之判斷：
　㈠如爭訟概要欄所載之事實，除後述之爭點外，其餘為兩造所
    不爭執，並有前處分（見本院卷第115頁）、原處分（見本
    院卷第121至122頁）及訴願決定（見本院卷第25至31頁）在
    卷可稽，堪以認定。
　㈡本件應適用之法令及法理：
　⒈依司法院釋字第443號解釋：「若僅屬與執行法律之細節性、
    技術性次要事項，則得由主管機關發布命令為必要之規範，
    雖因而對人民產生不便或輕微影響，尚非憲法所不許。又關
    於給付行政措施，其受法律規範之密度，自較限制人民權益
    者寬鬆，倘涉及公共利益之重大事項者，應有法律或法律授
    權之命令為依據之必要，乃屬當然。」司法院釋字第614號
    解釋：「憲法上之法律保留原則乃現代法治國原則之具體表
    現，不僅規範國家與人民之關係，亦涉及行政、立法兩權之
    權限分配。給付行政措施如未限制人民之自由權利，固尚難
    謂與憲法第23條規定之限制人民基本權利之法律保留原則有
    違，惟如涉及公共利益或實現人民基本權利之保障等重大事
    項者，原則上仍應有法律或法律明確之授權為依據，主管機
    關始得據以訂定法規命令（本院釋字第443號解釋理由書參
    照）。」至於所謂涉及公共利益之重大事項，例如：司法院
    釋字第753號解釋：「全民健保特約內容涉及全民健保制度
    能否健全運作者，攸關國家能否提供完善之醫療服務，以增
    進全體國民健康，事涉憲法對全民生存權與健康權之保障，
    屬公共利益之重大事項。」司法院釋字第707號解釋：「教
    師待遇之高低，包括其敘薪核計，關係教師生活之保障，除
    屬憲法第15條財產權之保障外，亦屬涉及公共利益之重大事
    項。」司法院釋字第614號解釋：「曾任公營事業人員轉任
    公務人員時，其退休相關權益乃涉及公共利益之重大事項。
    」
　⒉次按嚴重特殊傳染性肺炎防治及紓困振興特別條例（下稱紓
    困條例）第9條第1項、第3項規定：「（第1項）受嚴重特殊
    傳染性肺炎影響而發生營運困難之產業、事業、醫療（事）
    機構及相關從業人員，得由目的事業主管機關予以紓困、補
    貼、振興措施及對其員工提供必要之協助。（第3項）前二
    項之產業、事業、醫療（事）機構之認定、紓困、補貼、補
    償、振興措施之項目、基準、金額及其他相關事項之辦法，
    由各中央目的事業主管機關擬訂，報行政院核定。」紓困條
    例第9條之立法理由為：「一、為防堵嚴重特殊傳染性肺炎
    蔓延，目前已採取限縮航線暫停航班、高級中等以下學校延
    後開學等防疫應變措施，加上民眾為避免感染風險緊縮消費
    ，對國內經濟造成相當衝擊，政府允宜採取相關紓困、補貼
    、及振興措施，爰於第1項定明對受嚴重特殊傳染性肺炎影
    響而發生營運困難產業、事業等對象之紓困、補貼、振興措
    施及協助，以降低其損失，並協助產業復甦。又受嚴重特殊
    傳染性肺炎影響而發生營運困難之產業、事業範圍甚廣，營
    業型態包含法人、團體及自然人，爰宜由各目的事業主管機
    關視各產業、事業等之特性、營業型態及需求等評估提供適
    切之紓困、補貼及振興措施，例如協助產業等辦理員工薪資
    貸款、相關稅費補貼及公部門減免依法收取之權利金或租金
    等，併予說明。…三、有關受嚴重特殊傳染性肺炎影響而發
    生營運困難產業、事業等範圍之認定及紓困、補貼、補償、
    振興措施項目等之具體內容，於第3項授權各中央目的事業
    主管機關擬訂辦法報行政院核定。」
　⒊被告依據紓困條例第9條第3項規定訂定系爭辦法，110年6月4
    日修正發布、110年6月3日施行之系爭辦法第3條第5項第2款
    規定：「依法辦理公司登記、商業登記、有限合夥登記，或
    無上述登記而有稅籍登記之下列營利事業，主管機關得認定
    為本辦法所稱艱困事業：…二、從事商業服務業，於110年5
    月至7月間任一個月之營業額，較110年3月至4月月平均或10
    8年同月之營業額減少達百分之50。…」第5條之1前段規定：
    「依第3條第5項第2款認定之艱困事業，主管機關得以員工
    人數乘以4萬元計算補貼額度，提供一次性營業衝擊補貼。
    」第5條之1第2項第2款規定：「艱困事業於前項補貼期間內
    ，有下列情形之一者，主管機關得撤銷或廢止補貼，並追回
    已撥付之款項：…二、離職員工人數逾主管機關公告之一定
    比例。…」被告依據系爭辦法，為執行受疫情影響之艱困事
    業薪資及營運資金補貼，特訂定系爭申請須知，系爭申請須
    知第2點期程規定：「依本須知申請本補貼，受理時間自110
    年6月7日起至110年8月31日止或經費用罄為止。」第4點補
    貼金額第3項規定「員工人數之認定：以110年4月30日之投
    保全職員工人數認定。」第5點事業應遵行事項第1項第1款
    規定：「一、110年5月至7月期間不得有以下情形：㈠離職員
    工達以下各款人數：⒈員工人數未滿200人者，離職員工人數
    逾員工人數1／6。⒉員工人數200人以上未滿500人者，離職員
    工人數逾員工人數1／8。⒊員工人數500人以上者，離職員工
    人數逾員工人數1／10。」第8點申請文件確認及查核作業第2
    項第2款規定：「受補貼事業有下列各款情形之一者，本部
    得撤銷或廢止補貼，並追回已撥付之款項：⒈申請文件之內
    容不實。⒉申請時尚未完成營業稅申報，完成申報後未於申
    報當月22日前提交經稅捐稽徵機關核定之營業人銷售額與稅
    額申報書（401、403、404，註明各單月營業額並加蓋申請
    事業大小章）；或所提交之營業人銷售額與稅額申報書（40
    1、403、404）未能證明營業額減少達50％。⒊未配合主辦單
    位或執行單位之查核。⒋違反本須知伍、事業應遵行事項。⒌
    違反其他相關法令規定且情節重大。⒍其他有不符合本須知
    規定之情事。」系爭申請須知核其性質為行政規則，內容係
    執行法律即紓困條例、法規命令即系爭辦法之細節性、技術
    性事項，尚非憲法所不許，經核符合紓困條例、系爭辦法之
    意旨，並無違背法律保留原則、平等原則，亦無裁量違法的
    情形。
　⒋依上開規定，符合系爭辦法第3條第5項第2款認定之艱困事業
    ，主管機關得以員工人數乘以4萬元計算補貼額度，提供一
    次性營業衝擊補貼，而員工人數之認定，係以110年4月30日
    之投保全職員工人數認定，倘於110年5月至7月補貼期間內
    ，離職員工人數逾主管機關系爭申請須知第5點第1項規定之
    比例，主管機關得撤銷或廢止補貼，並追回已撥付之款項。
　㈢經查，原告於110年7月26日向被告申請系爭補貼，經被告以
    前處分核發補貼款16萬元，嗣被告查得原告投保勞保之全職
    員工人數，於111年4月30日為4人，於110年7月31日減為3人
    等情，有原告提出之申請書（見本院卷第95至97頁）、前處
    分（見本院卷第115頁）及原告110年4月至7月勞工投保名單
    （見本院卷第119至120頁）附卷可參，可徵原告向被告申請
    系爭補貼，被告以原告員工人數為4人核發補貼款16萬元，
    惟原告於111年4月30日之正職員工人數為4人，於110年7月3
    1日之正職員工人數減為3人之事實。是被告依系爭辦法第5
    條之1第2項第2款、系爭申請須知第5點第1項第1款、第8點
    第2項第2款規定，以原處分撤銷前處分核定補助款之部分金
    額4萬元，並命原告繳回上開款項，洵屬有據。
　㈣原告雖主張其為協助社會邊緣人、更生人就業之平台，惟渠
    等多積欠卡債，常因加入勞保而導致業主被銀行追討，故常
    有加保幾天就退保之情形，並非不在原告公司上班云云。惟
    系爭申請須知第4點第3項明文規定員工人數係以110年4月30
    日之投保全職員工人數認定，且依系爭申請須知第5點第1項
    第1款規定，原告員工人數未滿200人，110年5月至7月期間
    離職員工人數不得逾員工人數1／6，前開申請書上亦已明確
    記載系爭申請須知第5點第1項第1款、第8點第2項第2款等規
    定，原告於申請時自應知悉。況依原告員工王俊信之勞保投
    保資料（見本院卷第137至138頁），可知王俊信於109年4月
    1日在原告單位加保，110年5月27日退保，退保之後未有其
    他加保紀錄，足見王俊信之前受僱於原告期間長達1年多，
    與原告前述其員工因加入勞保而導致業主被銀行追討，故常
    有加保幾天就退保之情形，顯有未合。縱依原告所述王俊信
    仍在原告公司上班，原告於申請時既已知悉系爭申請須知第
    5點第1項第1款、第8點第2項第2款等規定，自應於王俊信退
    保之後盡速為其重新加保，從而被告依系爭須知第4點第3項
    規定，以投保全職員工據以認定原告員工人數，於法並無違
    誤之處。是原告前開主張，礙難採信。　　
　㈤本件判決基礎已臻明確，兩造其餘攻擊、防禦方法及訴訟資
    料經本院審酌後，核與判決結果不生影響，無一一論述之必
    要，併此敘明。
五、結論：
　　原處分認事用法並無違誤，訴願決定予以維持，亦無不合。
    原告訴請撤銷原處分及訴願決定，為無理由，應予駁回。另
    第一審訴訟費用應由敗訴之原告負擔，爰宣示如主文第2項
    所示。　
中　　華　　民　　國　　111 　年　　10　　月　　18　　日
　　　　　　　　　行政訴訟庭　法　官　邱士賓
上為正本係照原本作成。如不服本判決，應於判決送達後20日內，向本院提出上訴狀(含上訴理由，應表明原裁判所違背之法令及其具體內容，或依訴訟資料可認為原裁判有違背法令之具體事實)，並繳納上訴裁判費3,000元；其未表明上訴理由者，應於提出上訴後20日內向本院補提理由書，逾期未提出者，毋庸命補正，即得逕以裁定駁回之。
中　　華　　民　　國　　111 　年　　10　　月　　18　　日
                              書記官  李  欣